最高法院刑事判決　　　　　　　九十六年度台上字第六三五號
上　訴　人　辛○○
　　　　　　壬○○
　　　　　　癸○○
共　　　同
選任辯護人　范光柱律師
上列上訴人等因甲○○○等自訴偽造文書案件，不服台灣高等法
院中華民國九十五年八月十六日第二審更審判決（九十五年度重
上更(三)字第八號，自訴案號：台灣桃園地方法院八十七年度自字
第七五號），提起上訴，本院判決如下：
    主  文
上訴駁回。
    理  由
按刑事訴訟法第三百七十七條規定，上訴於第三審法院，非以判
決違背法令為理由，不得為之。是提起第三審上訴，應以原判決
違背法令為理由，係屬法定要件。如果上訴理由書狀並未依據卷
內訴訟資料，具體指摘原判決不適用何種法則或如何適用不當，
或所指摘原判決違法情事，顯與法律規定得為第三審上訴理由之
違法情形，不相適合時，均應認其上訴為違背法律上之程式，予
以駁回。本件上訴意旨略稱：(1)、原判決漏列鄭昌貴之繼承人亦
即鄭昌貴之女鄭次妹，以及鄭盛木之女鄭美錦、鄭美蓉等三人，
有調查職責未盡之違誤。(2)、原判決就「系爭關西土地實仍歸大
房全體繼承人即自訴人乙○○等七人取得等情」之認定，與卷內
大房全體繼承人應為十人之資料不符，亦屬證據上之理由矛盾。
(3)、自訴人對於指訴上訴人等偽刻印章或盜用印章，其指訴矛盾
不一，且自訴代理人既稱丁○○四個人的印章是由自訴人交給代
書的，已自行否定偽刻，上訴人等自不構成盜刻其印章罪。(4)、
鄭俊漢之繼承人計有其妻庚○○、其子女即戊○○、丁○○、己
○○共四人，此四人之印章由自訴人交給代書不生問題，自訴代
理人所稱：「（自訴人是在何種情形下刻印章？）因為丁○○的
父親過世而刻印的，但沒有授權代書」，自係指自訴人乙○○、
甲○○○、丙○○三人之印章。而辦理鄭俊漢之繼承只須其繼承
人庚○○、戊○○、丁○○、己○○四人之印章即可，無須乙○
○、甲○○○、丙○○三人之印章。如認鄭俊漢過世而偽刻此三
人之印章，顯不具有此偽刻之原因，故自訴人之指訴不實，上訴
人等自不成立偽造文書罪責云云。
惟查：原判決認定辛○○、壬○○為已故鄭昌貴之繼承人，渠二
人竟萌貪念，串通癸○○代書，基於行使偽造私文書及使公務員
登載不實之犯意聯絡，盜用鄭俊漢之繼承人丁○○等四人之印章
，及委請不知情之刻印者偽刻乙○○等三人之印章，基於概括之
犯意，先後於民國八十六年二月五日、同年六月二十五日在土地
登記申請書等私文書上，偽造署押、印文（詳如原判決附表二所
示），再由癸○○指示不知情之徐敏梅（已更名徐真梅，業經原
審判決無罪確定）持該等偽造之私文書，共同以辛○○等人名義
，提出予新竹縣竹北地政事務所申請登記而行使之，將原應屬乙
○○等七人所共有之本案關西土地，於八十六年七月二十五日辦
理繼承登記，而使承辦之公務員在其職務上所掌之公文書上即登
記簿冊，登記為辛○○、壬○○、鄭俊仁、鄭俊賢、乙○○、甲
○○○、丙○○、丁○○、戊○○、己○○、庚○○及梁元妹之
全體繼承人共有，足以生損害於乙○○、甲○○○、丙○○、丁
○○、戊○○、己○○、庚○○及地政機關關於地籍資料登記之
正確性等情，因而撤銷第一審關於辛○○、壬○○及癸○○偽造
文書部分諭知無罪之判決，改判論處辛○○、壬○○、癸○○共
同行使偽造私文書罪刑，係依憑辛○○、壬○○、癸○○、證人
乙○○、徐真梅、余山海、陳德源之供述、卷附之切結書、同意
書、戶籍謄本、權狀遺失切結書、繼承系統表、土地登記申請書
、新竹縣竹北地政事務所八十七年六月十一日八七北地所一柯字
第二八一九號函及其所附文件、不動產買賣契約書、並敘明：(一)
、本件持向新竹縣竹北地政事務所辦理共同繼承登記之土地登記
申請書等，乙○○、甲○○○、丙○○並未委託他人製作，亦未
曾見過上開文件上之印文（章），係屬偽造之印文（章）；另該
等文件上之丁○○、戊○○、己○○、庚○○等四人印文之印章
，係於八十年三月間因其父（或配偶）鄭俊漢死亡為辦理繼承登
記，而由乙○○與鄭盛宏偕同前往委託癸○○辦理繼承申報事宜
所交付，但並非委託辦理本件關西土地繼承登記，自無同意上訴
人等使用於本件繼承登記事件上，上訴人等此部分犯行係盜用印
章。(二)、上訴人等雖辯稱得乙○○同意才辦理平均繼承，然為乙
○○所否認，且若乙○○等人同意將本案關西土地共同平均繼承
，並共同負擔遺產稅等稅款，則乙○○理應將印章及其保管並未
遺失之系爭關西土地之十八張土地所有權狀交出辦理，何須由癸
○○另偽刻印章及以權狀遺失為由而另出具切結書？乙○○等人
何以未重新簽具切結書，亦未要求壬○○、鄭盛宏、鄭盛運原分
得之土地亦應平均繼承？況辛○○將本案關西土地，其中尚未辦
妥繼承登記坐落新竹縣關西鎮○○段一七０、一七一地號二筆土
地，以總價新台幣（下同）一千四百八十五萬元出售予證人余山
海，而辛○○、壬○○所繳納之遺產稅、規費等費用合計僅二百
七十三萬餘元，故乙○○等人僅須出賣其中部分土地所得即敷支
付遺產稅等，則乙○○等人豈可能因少數之遺產稅等而同意放棄
價值甚鉅之本案土地。再證人余山海證稱：伊與辛○○買賣土地
過程中，大房（即自訴人乙○○等人）都沒有來過，後來辛○○
跟伊說大房那邊還沒有搞好，一直都沒有辦理過戶，大房不同意
，但辛○○說會去處理等語，足證辛○○出售該土地予證人余山
海時，並未徵得自訴人乙○○等人之同意等理由綦詳，對辛○○
、壬○○等所辯係因乙○○等人無法繳納地價稅、遺產稅等費用
，經協商後共同負擔稅捐，土地改為平均繼承登記，並無偽刻印
文、偽造文書等情，如何不足採信，證人鄭清盛、陳德源之證詞
，以及其上有乙○○印章之切結書（見一審卷四第一二七頁），
如何不足採為有利上訴人等之證據，逐一加以指駁說明，核其論
述，與論理法則及證據法則皆無違背。又查本件原判決認定上訴
人等偽造乙○○等人之印章、署押，盜用庚○○等印章、偽造署
押，進而偽造上開辦理土地登記等文件，縱使漏列與案情無關之
鄭昌貴等其他繼承人，亦對上訴人等之犯行不生影響，上訴意旨
(1)(2)核非上訴第三審之適法理由，其餘上訴意旨係對原審已調查
明確並於判決內論駁或說明之事項，徒憑己見重為事實之爭辯，
或任意指摘，自與法律規定得為第三審上訴理由之違法情形不相
適合。綜上說明，應認本件行使偽造私文書部分上訴違背法律上
之程式，予以駁回。至其牽連犯刑法第二百十四條之使公務員登
載不實文書罪，核係犯刑事訴訟法第三百七十六條第一款所列之
案件，依該法條規定，既經第二審判決，自不得上訴於第三審法
院，本案牽連之重罪（即行使偽造私文書罪）部分，其上訴既不
合法，無從為實體上之判決，上開輕罪部分，自亦無從適用審判
不可分之法理，併為實體上之審判，亦應從程序上予以駁回。
據上論結，應依刑事訴訟法第三百九十五條前段，判決如主文。
。
中　　華　　民　　國　九十六　年    一　  月  三十一　日
                      最高法院刑事第七庭
                          審判長法官  呂　潮　澤
                                法官  吳　昆　仁
                                法官  孫　增　同
                                法官  趙　文　淵
                                法官  吳　　　燦
      本件正本證明與原本無異
                                      書  記  官
中　　華　　民　　國　九十六　年    二  　月　  八    日
                                                     m
